【裁判字號】    98,司財管,46
【裁判日期】    990108
【裁判案由】    指定遺產管理人
【裁判全文】
臺灣彰化地方法院民事裁定            98年度司財管字第46號
聲  請  人  甲○○
關  係  人  財政部國有財產局臺灣中區辦事處
法定代理人  廖蘇隆
上列聲請人聲請為被繼承人黃長煌、黃鐵選任遺產管理人事件，
本院裁定如下：
    主  文
選任財政部國有財產局臺灣中區辦事處為被繼承人黃長煌（男，
民國4年3月14日出生，生前籍日據時代地址台中州彰化郡鹿港街
土名菜市頭576番地）、黃鐵（男，民國前9年12月23日出生，生
前籍日據時代地址台中州彰化郡鹿港街土名菜市頭576番地）之
遺產管理人。
程序費用新臺幣壹仟元由被繼承人黃長煌、黃鐵之遺產負擔。
    理  由
一、本件聲請意旨略以：聲請人與乙○○共有坐落臺灣省彰化縣
    鹿港鎮○○段739地號、796地號共二筆土地，乙○○於民國
    （下同）16年4月19日死亡，黃長煌、黃鐵為其繼承人，惟
    黃長煌、黃鐵亦分別於32年6月7日、35年2月10日死亡而皆
    再無繼承人亦無遺產管理人，致聲請人之共有物分割請求權
    無法行使，為保障權益，爰依民法第1178條第2項向本院聲
    請選任遺產管理人等語。
二、按：繼承開始時，繼承人之有無不明，而無親屬會議或親屬
    會議未於一個月內選定遺產管理人者，利害關係人得聲請法
    院選任遺產管理人，此觀民法第1177條、第1178條第2項規
    定自明。
三、查：聲請人主張之事實，業據提出除戶戶籍謄本、繼承系統
    表、土地謄本各一份為證，經核無訛，堪信屬實。核以登記
    與聲請人共有坐落臺灣省彰化縣鹿港鎮○○段739地號、796
    地號共二筆土地者雖為乙○○（應有部分皆為6分之1），惟
    乙○○及其繼承人黃長源、陳氏蓮相繼死亡後，該土地乃統
    由黃長煌、黃鐵再轉繼承無誤，是以聲請人既為前開土地之
    共有人，為請求分割之必要，對黃長煌、黃鐵死亡而遺產無
    人管理之狀態自有利害關係，故其選任遺產管理人之聲請應
    予准許。
四、次查：本院審酌財政部國有財產局依國有財產法之規定綜理
    國有財產事務，而無人承認繼承之遺產清理完畢後，如有賸
    餘，依民法第1185條規定即應歸屬國庫而成為國有財產，衡
    情本案黃長煌、黃鐵遺有積極遺產即前開二筆土地權利無人
    繼承，而聲請人僅以行使分割共有物請求權之必要為本案聲
    請，是以黃長煌、黃鐵既無消極遺產大於積極遺產之情事，
    則國庫對其遺產即具有期待利益，考量管理遺產之地緣關係
    與便利性，故選任財政部國有財產局臺灣中區辦事處為黃長
    煌、黃鐵之遺產管理人。
五、依非訟事件法第157條，爰裁定如主文。
六、如對本裁定抗告，須於裁定送達後10日之不變期間內，向本
    院提出抗告狀，並繳納抗告費新臺幣1,000元。
中    華    民    國    99    年    1     月    8     日
                  家事法庭      司法事務官  康景翔

司法院資訊處製作；財團法人民間司法改革基金會備份。
